【裁判字號】    88,上,346
【裁判日期】    890229
【裁判案由】    給付貨款
【裁判全文】
臺灣高等法院高雄分院民事判決      八十八年度上字第三四六號
      上  訴  人  國統大飯店企業股份有限公司
                              .
      法定代理人  丙○○      .
      訴訟代理人  乙○○      .
      上  訴  人  婦幼實業股份有限公司        設高雄市前金區○○○街十二號
                              .
      法定代理人  丁○○      .
      訴訟代理人  甲○○      .
                              .
      被  上訴人  王玉如即雅登傢飾精品店      住高雄縣鳳山市○○街一０九巷
                              .
右當事人間請求給付貨款事件，上訴人對於中華民國八十八年七月二十九日臺灣高雄
地方法院八十八年訴字第八００號第一審判決提起上訴，本院判決如左：
      主      文
上訴駁回。
第二審訴訟費用由上訴人連帶負擔。
      事      實
甲、上訴人方面:
    上訴人婦幼實業股份有限公司（以下簡稱婦幼公司）雖未於言詞辯論期日到場，
    惟據其於準備程序期日到場所為之聲明、陳述與另上訴人國統大飯店企業股份有
    限公司（以下簡稱國統公司）相同，而如下：
一、聲明：
  (一)原判決廢棄。
  (二)被上訴人在第一審之訴駁回。
  (三)第一、二審訴訟費用由被上訴人負擔。
二、陳述：除引用原判決記載者外，補稱：
    依兩造所簽之合約，上訴人所訂購之沙發是全牛皮製的，但被上訴人所交付之沙
    發共是半牛皮製的，由於被上訴人所交付之貨物有瑕疵，因此，上訴人不願付款
    。
乙、被上訴人方面：
一、聲明：求為判決如主文所示。
二、陳述：除引用原判決記載者外，補稱：
    當初兩造所簽合約，沙發部分僅是高級沙發，並未指定為全牛皮製的，被上訴人
    所交付之貨物並無任何瑕疵，況且上訴人早已驗收完畢，且貨款總會新台幣（下
    同）六百二十四萬四千六百元中，上訴人於收貨後交付現金二百零一萬五千五百
    二十元，並由上訴人婦幼公司簽發面額一百七十八萬八千三百八十元及一百四十
    七萬三千九百三十元之支票各一張抵付部分貨款，但該二張支票屆期經提示，竟
    不獲兌現。
      理      由
一、上訴人婦幼公司經合法通知，無正當理由未於言詞辯論期日到場，核無民事訴訟
    法第三百八十六條各款所列情形，爰依被上訴人之聲請，由其一造辯論而為判決
    。
二、本件被上訴人主張上訴人國統公司為其花蓮分公司開幕營業所需，陸續於民國八
    十七年四月一日、九月一日（三次）、八十八年一月上旬（二次）六度向被上訴
    人訂購「1.6×6.2尺大床墊、皮製沙發、四方桌、四垂桌、大茶几、小茶几、小
    沙發、沙發椅、吧咍椅、轉盤」等貨品，貨款總金額為六百二十四萬四千六百元
    ，並於收貨後交付現金二百零一萬五千五百二十元，尚有未付貨款四百二十二萬
    九千零八十元，而上開金額中之三百二十六萬二千三百一十元係以上訴人婦幼公
    司名義開立之支票二紙（發票日為八十八年三月三十一日，支票號碼分別為ＡＫ
    0000000號及0000000號、面額分別為一百七十八萬八千三百八十
    元及一百四十七萬三千九百三十元），共計三百二十六萬二千三百一十元以支付
    部分貨款，其餘貨款九十六萬六千七百七十元，迄今仍未開立付款憑據。詎上開
    二紙支票屆期提示，竟不獲兌現，迭經催討拒不理會。為此依買賣及票據之法律
    關係，請求上訴人國統公司給付被上訴人四百二十二萬九千零八十元，其中三百
    二十六萬二千三十元或應由上訴人婦幼公司給付，及均自起訴狀繕本送達之翌日
    起至清償日止，按年息百分之五計算之利息，上訴人則以被上訴人所交付之貨品
    及材質、尺寸完全與合約內容不符，依雙方所簽立合約書內之「承攬權拋棄書」
    中明訂，被上訴人應該無條件放棄工程承攬權、工程保留款及未付款項，絕不向
    上訴人要求任何補償，並負責賠償上訴人一切損失，由於被上訴人違背合約，所
    交付之物品有瑕疵，上訴人自無給付義務等語資為抗辯。
三、按「解釋意思表示，應探求當事人之真意，不得拘泥於所用之辭句。」又「稱買
    賣者，謂當事人約定一方移轉財產權於他方，他方支付價金之契約。」；「稱承
    攬者，謂當事人約定，一方為他方完成一定之工作，他方俟工作完成，給付報酬
    之契約。」民法第九十八條、第三百四十五條第一項、第四百九十條分別定有明
    文。本件兩造所訂立之工程合約書，雖名為「承攬契約」，然其性質重在桌椅、
    沙發等貨品財產權之移轉，而非在於勞務之給付，自屬民法之買賣契約，此由二
    造所簽定之工程合約書中之合約單價表中，明確記載物品之項目、單位、單價及
    本工程採實買實算等規定益可為證。是上訴人抗辯本件法律關係為承攬契約云云
    ，尚有誤會，不足採取，合先敘明。
四、經查本件被上訴人主張之上揭情事，及上訴人所訂之貨品，業經被上訴人於自八
    十七年四月七日起至八十八年一月二十三日止，分次交付上訴人完畢等情，業據
    其提出工程合約書、貨品數量表、支票暨退票理由單影本各乙份、統一發票影本
    十五紙及估價單副本四紙為證，且被告就此事實亦不爭執，自堪信實，雖上訴人
    另以前揭詞為辯，惟查：依兩造所簽立合約書內之「承攬權拋棄書」雖訂明：「
    若違背合約內容，如偷工減料，不依原合約材料樣品供料，情節重大者，被上訴
    人應無條件放棄工程承攬權，工程保留款及未付款項，絕不向上訴人要求任何補
    償，並負責賠償上訴人一切損失，遣散工人，撤離工地」云云，然本件雙方所訂
    合約，係買賣關係，而非承攬契約，已如前述，又查「當事人主張有利於己之事
    實者，就其事實有舉證之責任」，亦為民事訴訟法第二百七十七條所明定。上訴
    人雖於原審抗辯稱：「從開始就告知原告（即被上訴人）所送貨品不合格，有瑕
    疵，應該更換，我們有用通知書通知原告」，並舉上訴人國統公司函上訴人婦幼
    公司負起工程驗收缺失之責函及工程日報表各一份為證（見原審卷第五十七頁、
    第三十七頁、第九十一頁至第九十七頁），然依該函內容乃係上訴人國統公司通
    知上訴人婦幼公司限期改進貨品缺失之函件，而非通知被上訴人貨品有瑕疵之證
    明，且上訴人所提工程日報表僅為上訴人內部工作之記錄文件，亦不足資為上訴
    人通知被上訴人貨品有瑕疵之證明，至於上訴人於原審所舉證人邱玉娟雖到庭證
    稱：我和原告（即被上訴人）一起點收，點收完畢後，我就在上面簽寫「點收無
    訛」，我只有點收而已等語，亦不足證明系爭貨品存有瑕疵之情形。是上訴人並
    無證據證明被上訴人交付貨物之時，已將物有瑕疵之事實通知被上訴人，按諸民
    法第三百五十六條第二項之規定，應視為承認其所受領之物，參以上訴人於原審
    自認「於八十八年一月五日已開始營業，東西在花蓮，還是在使用」等語（見原
    審卷第三十二頁），則上訴人所為抗辯，尚屬無據，不足採取。
五、綜上所述，被上訴人主張分別依買賣關係、票據關係，請求上訴人國統公司、婦
    幼公司給付貨款四百二十二萬九千零八十元、票款三百二十六萬二千三百一十元
    及均自起訴狀繕本送達之翌日（八十八年四月九日）起至清償日止，按年息百分
    之五計算之法定遲延利息，核屬正當，應予准許。又本件上訴人二人就其中款項
    三百二十六萬二千三百一十元部分，係基於不同之發生原因（買賣關係、票據關
    係），對於被上訴人負同一給付之義務，乃學說上所謂之不真正連帶債務，即上
    訴人國統公司因買賣、上訴人婦幼公司因簽發票據，對於被上訴人同負給付三百
    二十六萬二千三百一十元之債務，如其中一上訴人已給付三百二十六萬二千三百
    一十元及其法定遲延利息時，他上訴人於給付三百二十六萬二千三百一十元及其
    法定遲延利息範圍內即免給付之義務，併此敘明。從而原審為被上訴人勝訴之判
    決，其理由雖有未合，惟結果相同，應予維持，又原審並以被上訴人陳明願供擔
    保聲請就上訴人國統公司宣告假執行，另上訴人二人亦陳明願供擔保免假執行，
    經核無不合，爰分別酌定相當擔保金額，予以准許；另上訴人婦幼公司應給付部
    份，係屬命清償票據上債務之判決，應依職權宣告假執行，經核尚無不合，本件
    上訴論旨仍執陳詞，指摘原判決不當，求予廢棄，非有理由，應予駁回。
六、據上論結，本件上訴為無理由，依民事訴訟法第三百八十五條第一項前段、第四
    百四十九條第二項、第八十五條第二項，判決如主文。
中      華      民      國      八十九    年      二      月    二十九  日
                                      臺灣高等法院高雄分院民事第二庭
~B1審判長法官  張國彬
~B2法      官  黃清江
~B3法      官  吳登輝
右為正本係照原本作成。
如對本判決上訴，須於判決送達後二十日內向本院提出上訴狀，其未表明上訴理由者
，應於上訴後二十日內向本院提出上訴理由書。
~B法院書記官  白  蘭
中      華      民      國    八十九    年      三      月      二      日
                                                                        Ａ


司法院資訊處製作；財團法人民間司法改革基金會備份。
